【裁判字號】    89,上訴,700
【裁判日期】    890428
【裁判案由】    違反毒品危害防制條例
【裁判全文】
臺灣高等法院高雄分院刑事判決                    八十九年度上訴字第七號
    上  訴  人  乙○○
    即  被  告
    選任辯護人  沈志純
右上訴人因毒品危害防制條例案件，不服臺灣高雄地方法院八十九年度訴緝字第二七
號中華民國八十九年四月二十八日第一審判決（起訴案號：臺灣高雄地方法院檢察署
八十七年度偵字第一九八三四號），提起上訴，本院判決如左：
      主  文
上訴駁回。
      事  實
一、乙○○曾於八十二年間犯肅清煙毒條例罪，經本院判處有期徒刑三年二月確定，
    於民國八十四年四月二十七日入監執行，八十六年三月二十一日假釋出獄交付保
    護管束，嗣於八十七年五月二日假釋期滿執行完畢，竟仍不思悔改，復與王啟銘
    （已經本院判處有期徒刑十二年）共同基於販賣第一級毒品海洛因牟利之概括犯
    意，以王啟銘所有門號0000000000號之行動電話與欲購買毒品之人聯
    絡，王啟銘則以乙○○所有0000000000號之呼叫器與乙○○聯絡，由
    乙○○提供毒品交予王啟銘送貨，先於八十七年八月二十七日在高雄市鼓山區○
    ○○路七一二號，以每包毛重０‧一甲克、售價新臺幣（下同）一千元之方式，
    販賣第一級毒品海洛因予陳輝隆牟利，王啟銘則於交貨前從中抽取少許海洛因供
    己施用，並於交易完成後，將所收取之現款轉交乙○○。嗣於八十七年八月二十
    八日十七時許，陳輝隆在高雄市新興區○○○路一四０巷七號前為警查獲，於警
    訊時供出曾向王啟銘購買海洛因，乃在警方授意下，打王啟銘前開行動電話，表
    示要購買二千元之海洛因，並約定好交易時間及地點。同年月二十九日凌晨一時
    許，王啟銘持毛重０．二甲克海洛因一包，前往高雄市鼓山區○○○路七一二號
    前欲販賣予陳輝隆，於將海洛因交予陳輝隆時，為埋伏在現場之警員當場查獲，
    ，並扣得供其販毒聯絡使用之門號0000000000號之行動電話一具，旋
    於高雄市鼓山區○○○路六００巷七號二樓王啟銘住處，為警起獲王啟銘供販賣
    用之海洛因一包（毛重０‧二甲克）。王啟銘遭查獲後，供出毒品係來自乙○○
    並帶同警方於高雄市新興區○○○街與新田路交叉路口攔獲乙○○，並當場於其
    右手掌起獲海洛因一包（毛重一‧六甲克），又於高雄市新興區○○○路一五七
    號十樓之二乙○○租屋處查獲海洛因六包（毛重一‧六甲克二包、毛重一‧七甲
    克四包），以上扣押之海洛因九包，經送鑑定結果，合計淨重拾點捌甲克。
二、案經高雄市政府警察局三民第二分局移送臺灣高雄地方法院檢察署檢察官偵查起
    訴。
    理  由
一、訊據上訴人即被告乙○○固坦承曾於高雄市新興區○○○街與新田路交叉路口交
    付毛重一‧六甲克海洛因毒品一包予王啟銘，而為警於八十七年八月二十九日凌
    晨一時許查獲，隨後並在其住處搜獲六包海洛因計毛重一０．０甲克等事實，惟
    矢口否認有何與王啟民共同販賣毒品等情，辯稱：王啟銘被查獲後打電話給我說
    他很痛苦，叫我拿一點給他止癮，我是看他痛苦，才幫他忙，我沒有提供毒品給
    王啟銘，且八十七年八月二十五日至二十八日我在高雄市維德診所住院，不可能
    與王啟銘共同販賣海洛因給陳輝隆云云。經查：
  （一）前開事實，業據證人陳輝隆於警訊時證稱：我於八十六年九月份出獄後，於
        八十七年八月二十七日二十一時許，在住宅注射一次海洛因，我所施打的海
        洛因是經由阿福的介紹向綽號「阿山」即王啟銘購買海洛因一千元，毛重約
        ０．一甲克，我提供線索，並配合警方於八十七年八月二十九日凌晨一時許
        ，打行動電話0000000000號，佯稱要購買海洛因，而在高雄市鼓
        山區○○○路七一二號前，當場逮捕前來販賣海洛因「阿山」等語（見警訊
        筆錄第十六至十七頁），甚為詳盡，核與證人即查獲警員黃金淦於另案審理
        時結證稱：「是派出所先查到陳輝隆，移送我們三民二分局，在寫移送書，
        陳輝隆主動表示要供出賣貨之人，由陳輝隆主動連絡王啟銘，由陳先生約王
        啟銘在第一地點，結果王啟銘沒去，又約第二次，王啟銘騎機車前來，我們
        是坐在陳輝隆車上，王啟銘丟給陳輝隆一包毒品，沒有拿到錢，即被我們當
        場查獲」、「王啟銘到警局後，也有供出其上手，他並幫忙連絡乙○○出來
        ，約在新田路及仁愛一街口，當乙○○出現海洛因在其手上時，我們即查獲
        ，乙○○有帶我們去其住處搜索出另外的海洛因」等語相符合（見原審八十
        八年訴字第一四○號卷八十八年三月九日訊問筆錄），且共同被告王啟銘於
        警訊時亦供稱：我以行動電話0000000000號對外聯絡，有需要海
        洛因者，則打此電話，依邀約地點前往交貨取款，我毒品來源係其上游乙○
        ○，我都打乙○○所有呼叫器000000000號與乙○○聯絡，約在仁
        愛街與新田路交貨；我沒有賺錢，只是從中轉手抽取少許海洛因吸食等語（
        見警訊卷第二、三、四頁），於偵訊時供稱：我於警訊所言實在等語（見八
        十七年八月二十九日偵查筆錄），再參酌被告既於原審審理時自承曾交付海
        洛因予王啟銘，且於原審八十九年二月二十五日訊問時，對原審訊問：「檢
        察官起訴你將毒品交予王啟銘去販賣有何意見」時，答稱：「有，沒有意見
        」、「沒有話要講，我承認」，應足認被告事後異翻前詞，空言否認並不足
        採信，況被告所辯八十七年八月二十五日至二十八日在高雄市維德診所住院
        一節，經本院傳訊證人即維德診所醫師張崑昭亦證述並無其事，又被告在高
        雄市新興區○○○街與新田路交又路口為警查獲時所持有之疑似海洛因白色
        晶粒一包，及在其高雄市新興區○○○路一五七號十樓之二租屋處起獲之疑
        似海洛因白色晶粒六包，共計淨重一０‧六四甲克，與王啟銘欲賣給陳輝隆
        及在住處查獲之白色晶粒二包，共計淨重０．一六甲克，經送驗結果亦均為
        海洛因無誤，有法務部調查局八十七年十一月三日編號000000000
        號鑑定通知書附卷可稽，並有如事實欄所示被告所有之呼叫器、海洛因九包
        扣案足資佐證。
  （二）至被告雖以警訊時之自白係遭警員刑求，該等警員用拳頭毆打其後腦及肚子
        ，王啟銘應有看到云云為抗辯，惟查：王啟銘於偵訊時，自承於製作筆錄時
        並未遭刑求，且供稱：沒有看到警察刑求乙○○，乙○○亦沒有被帶到刑事
        組泡茶的小房間問案，是在刑事組進門後的第一排辦甲桌接受訊問（見八十
        七年十二月八日偵查筆錄），與查獲警員黃金淦於另案審理時結證稱：陳輝
        隆、王啟銘及乙○○是同時在辦甲室製作筆錄，當時王啟銘女友伍虹如及其
        胞姐王月娥亦在場等語相符合，雖被告另稱作筆錄時未刑求，但作筆錄前有
        刑求，遭毆打後腦及肚子云云，但經原審函臺灣高雄看守所查詢被告入所之
        身體狀況，於被告指稱遭毆打之部位，並無記載有何傷痕，僅在其腹部有一
        舊開刀疤，有該所函復之被告健康檢查紀錄表可資佐證，是被告稱遭毆打後
        腦及肚子，不足採信。且被告係被警員以「釣魚」方式查獲，並已查獲數包
        海洛因，事證甚明，員警亦應無對被告刑求之動機與必要，是其辯稱警訊時
        遭刑求云云，顯屬事後卸責之詞，亦不足採信。
  （三）又非法販賣海洛因乃屬重刑之罪，被告有煙毒前科，當知之甚詳，若非有利
        可圖，豈願為之，是被告顯有營利之販賣意圖甚明。
  （四）綜上所述，共同被告王啟銘於警訊指證與被告共同販賣海洛因之事實，既有
        扣案之海洛因可資佐證，被告又係受共同被告王啟銘之約帶海洛因前往交
        易被查獲，堪認共同被告王啟銘於警訊之指證為可信，被告事後所辯，顯係
        卸責之詞，不足採信，被告犯行洵堪認定。
二、按海洛因係毒品危害防制條例第二條第二項第一款所稱之第一級毒品。陳輝隆於
    第二次偽欲購買海洛因，雖無實際購買之真意，但被告與王啟銘既有販毒之故意
    ，且依約攜帶毒品前往，即已著手實施販賣毒品之行為，惟陳輝隆虛與王啟銘買
    賣毒品，意在協助警察辦案，以求人贓俱獲，而警察既已埋伏在側，伺機逮捕，
    事實上其二人不能真正完成買賣第二次毒品之行為，故王啟銘於八十七年八月二
    十九日之該次販毒行為，應屬未遂（參最高法院八十五年第四次刑庭會議決議意
    旨），是核被告乙○○所為，係犯毒品危害防制條例第四條第一項之販賣第一級
    毒品既遂罪及同條第一項、第五項之販賣第一級毒品未遂罪。被告乙○○就上開
    犯行，與另案被告王啟銘有犯意聯絡及行為分擔，為共同正犯，又其先後二次販
    賣海洛因之犯行，時間緊接，犯罪構成要件相同，顯係出於概括之犯意為之，為
    連續犯，應依刑法第五十六條之規定，論以販賣既遂一罪，至其販賣海洛因時之
    持有海洛因行為，本應以持有論，惟持有後進而販賣，其持有之低度行為應被販
    賣之高度行為所吸收，不另論其非法持有犯行。再被告乙○○曾於八十二年間犯
    肅清煙毒條例罪，經本院判處有期徒刑三年二月確定，於民國八十四年四月二十
    七日入監執行，八十六年三月二十一日假釋出獄交付保護管束，嗣於八十七年五
    月二日假釋期滿執行完畢，此有臺灣高等法院被告全國前案紀錄表一份附卷可按
    ，其於五年內再犯本件有期徒刑以上之罪，為累犯，本應依法加重其刑，惟其所
    犯之販賣第一級毒品罪，法定最低本刑為無期徒刑，依刑法第六十五條之規定自
    不得加重其刑，又其因一時貪念，致觸刑章，惟販賣次數二次，所得財物甚少，
    販賣對象只一人，造成之危害尚非重大，如科以法定最低度刑，猶嫌過重，在客
    觀上可引起一般人同情，犯罪情狀顯堪憫恕，爰依刑法第五十九條之規定，減輕
    其法定本刑。
三、原審因而適用毒品危害防制條例第四條第一項、第十八條第一項、第十九條第一
    項，刑法第十一條、第二十八條、第五十六條、第四十七條、第五十九條之規定
    ，並審酌被告乙○○所為，殘害國民身心健康，使社會因施用毒品人口增加，相
    對提高社會負成本，減損勞動生產力，影響社會層面至深且鉅，及其販賣對像僅
    一人，數量亦不多等一切情狀，量處有期徒刑拾伍年，至如事實所載查獲扣案之
    海洛因九包，驗後淨重合計十‧八甲克，係毒品，依毒品危害防制條例第十八條
    第一項之規定宣告沒收銷燬之。被告販賣毒品所得之新台幣一千元，雖未扣案，
    仍應依毒品危害防制條例第十九條第一項規定沒收之，如全部或一部不能沒收時
    ，以其財產抵償之。扣案呼叫器、行動電話各一具，分別為被告乙○○及共同被
    告王啟銘所有供販賣毒品所用之物，業據其供承在卷，因已扣案，無不能沒收情
    形，故僅依毒品危害防制條例第十九條第一項規定沒收之；又以甲訴意旨另謂：
    被告除前開二次販賣毒品海洛因之犯行外，另自八十七年六月間起至查獲時止，
 與王啟銘共同以每次０．一或０．二甲克之數量販賣海洛因五、六次給陳輝隆，
    因認被告此部分亦涉有販賣第一級毒品罪嫌，惟查甲訴人認被告有此部分犯行，
    係以另案共同被告王啟銘於警訊時之自白為唯一論據，然被告乙○○與王啟銘於
    偵、審中均否認有前開五、六次販賣行為，而陳輝隆於警訊時亦供稱僅於八十七
    年八月二十七日及二十九日向被告購買海洛因等語，故尚難以另案共同被告王啟
    銘警訊時唯一之自白，遽認被告有此部分犯行。此外，復無其他積極證據足資證
    明被告有此部分販賣毒品行為，惟因甲訴人認此部分與前開科刑部份有連續犯之
    裁判上一罪關係，爰不另為無罪之諭知，於理由欄併予敘明；其認事用法，均無
    不合，量刑亦屬適當。被告上訴意旨，否認犯罪，指摘原判決不當，並無理由，
    應予駁回。
據上論結，應依刑事訴訟法第三百六十八條，判決如主文。
本案經檢察官林炳雄到庭執行職務。
中    華    民    國        八十九      年     十一     月    二十三    日
                              臺灣高等法院高雄分院刑事第七庭
                                  審判長法官  王光照
                                        法官  黃仁松
                                        法官  黃憲文
右正本證明與原本無異。
如不服本判決，應於判決送達後十日內向本院提出上訴狀，其未述理由者並應於提
出上訴狀後十日內向本院補提理由書（應附繕本)。
                                      書記官  黃玉珠
中    華    民    國        八十九      年     十一     月    二十四    日
附錄：本判決論罪科刑法條：
毒品危害防制條例第四條第一項
製造、運輸、販賣第一級毒品者，處死刑或無期徒刑；處無期徒刑者，得併科新台幣
一千萬元以下罰金。
                                                                      Ｈ


司法院資訊處製作；財團法人民間司法改革基金會備份。
